臺灣高等法院刑事判決　　　　　　　　96年度上訴字第4477號
上　訴　人　　甲○○
即　被　告
選任辯護人　　周威君律師
上　訴　人　　乙○○
即　被　告
選任辯護人　　姜至軒律師
　　　　　　　賴彌鼎律師
上列上訴人即被告因詐欺案件，不服臺灣臺北地方法院九十五年
度訴字第一七九六號，中華民國九十六年七月卅一日第一審判決
（起訴案號：臺灣臺北地方法院檢察署九十五年度偵字第二一一
０四號、九十六年度偵字第一七二三號、臺灣高雄地方法院檢察
署九十六年度偵字第三五五四號），提起上訴，本院判決如下：
    主  文
原判決甲○○、乙○○部分均撤銷。
甲○○、乙○○共同常業詐欺，甲○○處有期徒刑壹年肆月，減
為有期徒刑捌月；乙○○處有期徒刑壹年貳月，減為有期徒刑柒
月。
扣案如附表編號１～６及８～１２所示之物均沒收。
    事實及理由
一、本案經本院審理結果，認第一審以被告甲○○、乙○○二人
    均涉犯常業詐欺之罪，各判處有期徒刑一年四月，均減為有
    期徒刑八月，其認事用法尚無違誤，對被告甲○○之量刑亦
    稱妥適，除對常業詐欺之新舊法比較說明、原判決附表沒收
    之諭知及對被告乙○○之量刑，為如下之補充、更正說明外
    ，餘均引用第一審判決書記載之事實、證據及理由（如附件
    ）。
二、被告甲○○上訴意旨略以：因年輕涉世未深，誤觸法網，然
    犯後均坦承不諱，且已與被害人和解，請減輕其刑及予緩刑
    自新機會等語。另被告乙○○上訴意旨則以：其與被告甲○
    ○為男女朋友，因共同生活而幫甲○○代為領款，非集團內
    成員，請參酌其涉案程度，及與被害人和解，請求從輕量刑
    並予緩刑等語。
三、經查，本案二被告係為詐騙集團提領詐騙款項，先後參與二
    不同集團，所涉犯罪分工及程度非輕，且集團詐騙人數眾多
    ，影響社會風氣及治安頗巨，原應從重量刑，然原審業已慮
    及被告二人無前科，犯後供承不諱等情，從輕量刑，嗣至本
    院審理時，被告雖與被害人牟麗常為民事和解，然如前述，
    受害者眾非僅牟麗常一人，且為昭戒，不宜予以緩刑宣告
    。是被告二人請求緩刑，為無理由，礙難准許。
四、原審對被告論罪科刑，固非無據，惟(一)被告行為後，修正刑
    法業已廢除常業犯之規定，然比較修正前後，自以修正前常
    業犯仍以一罪論，為有利被告，故本案被告仍應論以刑法修
    正前第三百四十條之常業詐欺犯，原判決僅以一綜合比較修
    正前後，以舊法較有利被告一語帶過，未為比較說明，理由
    疏漏不備。(二)原判決亦認被告乙○○為被告甲○○女友，因
    同居情誼而與甲○○共同涉犯本案，其犯罪情節、手段、涉
    案程度自與甲○○尚有差距，然原審未予區別，論處相同罪
    刑，即有未洽。(三)於被告甲○○處扣得四萬三千元，被告迄
    均否認與犯罪有關，本案復無其他事証，足認該四萬三千元
    與本案犯罪有關，原審併予依供犯罪所用之物沒收，亦有未
    洽。(四)另於被告甲○○處扣得其方提領詐騙款項卅八萬五千
    元，係因犯罪所得之物，業據被告供明在卷，原判決竟依供
    犯罪所用諭知沒收，顯然有誤。(五)另共同正犯因在犯意聯絡
    範圍內，相互利用他方之行為，以遂行其犯意之實現，應對
    全部行為共同負責，基於責任共同之原則，有關從刑之沒收
    部分，雖為他共同正犯所有供犯罪所用、預備或因犯罪所得
    之物，亦應於本身併為沒收之諭知。乃本案原審既認被告二
    人與同案被告李展維、許哲凱均為共同正犯，然僅對被告甲
    ○○、同案被告李展維、許哲凱所有供犯罪所用之手機，分
    別諭知沒收，而未就供犯罪所用之手機（不含電信公司所有
    被告租用之SIM卡）及因犯罪所得之三十八萬五千元對全體
    共犯均併為宣告沒收，亦有未合。是本案被告上訴雖無理由
    ，然原判決既有前揭可議，自應由本院撤銷改判。爰審酌被
    告二人年輕力強，不思戮力工作謀財，甘為詐騙集團提款車
    手謀利，渠二人犯罪手段、方法，被告乙○○為甲○○同居
    女友，共同涉案及二人分工情形，造成社會大眾多人被騙，
    影響社會治安甚巨，然犯後尚能供承不諱，態度良好，並已
    賠償被害人之一牟麗常之損失等一切情狀，乃量處如主文所
    示之刑，及依減刑條例為減刑宣告。至附表扣案物品，除編
    號７之四萬三千元，雖為被告甲○○所有，然無事証足証係
    本案犯罪所得之物，不予宣告沒收，餘各編號或供犯罪所用
    、或因犯罪所得，且分別為共同被告所有，均併依法宣告沒
    收之。
五、據上論斷，應依刑事訴訟法第三百六十九條第一項前段、第
    三百六十四條、第三百七十三條、第二百九十九條第一項前
    段，刑法第二條第一項前段、第二十八條，修正前刑法第三
    百四十條、第三十八條第一項第二款、第三款，罰金罰鍰提
    高標準條例第一條，中華民國九十六年罪犯減刑條例第二條
    第一項第三款、第七條，判決如主文。
本案經檢察官林秀濤到庭執行職務。
中　　華　　民　　國　 九十六 　年　十二　月　 十三 　日
 　　　　　       刑事第六庭審判長法　官  林堭儀
                                  法　官  莊謙崇
                                  法　官  陳玉雲
以上正本證明與原本無異。
如不服本判決，應於收受送達後十日內向本院提出上訴書狀，其
未敘述上訴之理由者並得於提起上訴後十日內向本院補提理由書
（均須按他造當事人之人數附繕本）。
                                  書記官  陳思云
中　　華　　民　　國　　96　　年　　12　　月　　14　　日
臺灣臺北地方法院刑事判決　　　　　　　95年度訴字第1796號
公　訴　人　臺灣臺北地方法院檢察署檢察官
被　　　告　徐哲凱　男　25歲（民國○○年○月○日生）
　　　　　　　　　　身份證統一編號：Ｚ000000000號
　　　　　　　　　　住桃園縣中壢市○○路○段9巷117之3號4
　　　　　　　　　　　樓
　　　　　　　　　　居桃園縣觀音鄉○○路○段800巷39號
選任辯護人　游雅鈴律師
被　　　告　李展維　男　25歲（民國○○年○月○○日生）
　　　　　　　　　　身份證統一編號：Ｚ000000000號
　　　　　　　　　　住桃園縣中壢市○○路○段61巷19弄16號
選任辯護人　游成淵律師
被　　　告　甲○○　男　26歲（民國○○年○月○日生）
　　　　　　　　　　身份證統一編號：Ｚ000000000號
　　　　　　　　　　住桃園縣中壢市○○○○○街6號
　　　　　　　　　　居桃園縣中壢市○○路165巷23號2樓
選任辯護人　黃秋田律師
被　　　告　乙○○　女　21歲（民國○○年○○月○日生）
　　　　　　　　　　身份證統一編號：Ｚ000000000號
　　　　　　　　　　住桃園縣中壢市○○街6號
                    居桃園縣中壢市○○路165巷23號2樓
上列被告因常業詐欺等案件，經檢察官提起公訴（臺灣臺北地方
法院檢察署95年度偵字第21104 號、96年度偵字第1723號、臺灣
高雄地方法院檢察署96年度偵字第3554號），因被告於準備程式
中均為有罪之陳述，經本院裁定以簡式審判程式審理，本院判決
如下：
    主  文
徐哲凱犯共同常業詐欺取財罪，處有期徒刑壹年陸月，減為有期
徒刑玖月。又犯偽造署押罪，處有期徒刑肆月，減為有期徒刑貳
月。應執行有期徒刑拾月。偽造「林秀娌」之署押沒收，扣案如
附表所示編號8.至編號10.之物，均沒收。
李展維犯共同常業詐欺取財罪，處有期徒刑壹年陸月，減為有期
徒刑玖月。扣案如附表所示編號11.及編號12.之物，均沒收。
甲○○犯共同常業詐欺取財罪，處有期徒刑壹年肆月，減為有期
徒刑捌月。扣案如附表所示編號1.至編號7.之物，均沒收。
乙○○犯共同常業詐欺取財罪，處有期徒刑壹年肆月，減為有期
徒刑捌月。
    事  實
一、徐哲凱於民國94年底結識在大陸地區之綽號「小郭」之不詳
    真實姓名年籍成年男子後，因失業缺錢花用，竟自95年3 月
    間起，與「小郭」共同基於意圖為自己不法所有之犯意聯絡
    ，由該「小郭」所屬之詐欺集團大量收購人頭帳戶後，即以
    0000000000、0000000000號之行動電話指示徐哲凱，前往高
    速公路中壢交流道附近之空軍一號或尊龍客運站，收取託運
    而來之人頭帳戶存摺簿、提款卡暨密碼、印章等，旋指示前
    往試卡俾確認堪用與否，且即時回報該詐欺集團人士蒐得之
    人頭帳戶之戶名及帳號，該詐騙集團成員取得前開訊息後，
    即以中獎、身份證遭冒用、援交等名義，詐騙被害人，如於
    95年8 月15日，陶毓秀在其臺北縣新店市之住處接獲電話，
    對方佯稱有名為謝志良之人代領其身份證，有遭冒用之嫌，
    經陶毓秀依指示撥打電話後，對方表示其涉洗錢防製法，需
    將存款匯入指定帳戶，陶毓秀不疑有他，遂依指示將金錢新
    臺幣（下同）26萬元匯入對方指定之許美惠所有、中華郵政
    股份有限公司中壢建國路郵局00000000000000號帳戶內。俟
    該詐欺集團人士通知已詐騙成功及該筆詐騙金額所匯入之帳
    戶後，「小郭」立即電話指示徐哲凱前往桃園縣中壢市之便
    利商店自動櫃員機提領現款，嗣每月累積至一定金額後，旋
    指示徐哲凱將領得之金額中，扣除歸徐哲凱所有百分之10之
    報酬後，前往銀行匯款至指定之人頭帳戶或大陸地區帳戶，
    徐哲凱亦曾於95年8 月11日，依「小郭」之指示，前往國泰
    世華商業銀行延平分行，偽造「林秀娌」之署押，以「林秀
    娌」代理人之名義，將詐得之40萬元，匯入詐騙集團指定之
    陳景傑所有、臺灣中小企業銀行南嘉義分行 00000000000號
    帳戶內，轉交詐欺集團人士，亦足以生損害於林秀娌。
二、李展維明知易付卡門號之申請氾濫，且具有隱密性質，若任
    意向不特定人收購後轉售交付他人，可能因而遭不肖詐騙集
    團份子利用其難以追查之特性，作為詐取他人財物之使用，
    竟仍於95年3 月間起，幫助真實姓名年籍不詳、綽號「阿泰
    」之詐騙集團成員從事詐欺取財犯罪之未必故意，於向不詳
    客戶收購易付卡後，再出售予「阿泰」所屬之詐欺集團，以
    賺取差價。嗣於同年3、4月間起，與「阿泰」共同基於意圖
    為自己不法所有之犯意聯絡，以每月10萬元之代價受雇於「
    阿泰」，由「阿泰」之詐欺集團大量收購及運用人頭帳戶後
    ，即以0000000000號之行動電話指示李展維，前往高速公路
    中壢交流道附近之貨運公司，收取託運而來之人頭帳戶存摺
    簿、提款卡暨密碼、印章等，旋指示前往試卡俾確認堪用與
    否，且即時回報該詐欺集團人士蒐得之人頭帳戶之戶名及帳
    號，俟該詐欺集團人士通知已詐騙成功及該筆詐騙金額所匯
    入之帳戶後，「阿泰」立即電話指示李展維前往桃園縣中壢
    市之便利商店自動櫃員機提領現款，並於翌日將所領得之款
    項匯入「阿泰」所指定之帳戶內，轉交予詐欺集團人士。
三、甲○○、乙○○明知李展維、徐哲凱及真實姓名年籍不詳、
    綽號「阿泰」、「徐哥」等之男子為詐欺集團成員，竟因缺
    錢花用，自95年6 月間起，李展維以每月10萬元之代價，與
    「阿泰」邀集具有意圖為自己不法所有犯意聯絡之甲○○加
    入，由「阿泰」等人之詐欺集團大量收購及運用人頭帳戶，
    並自大陸以電話通知不實之援交、中獎、退稅、帳單未繳、
    存款帳戶資料外洩須更改帳戶資料及親人欠款未還被押，將
    被砍手腳，須立即匯款等理由向不特定民眾詐騙，使不特定
    之對象陷於錯誤，而將金錢轉帳或匯款到彼等指定之人頭帳
    戶，嗣經確認金錢匯入後，由「阿泰」或李展維等人以甲○
    ○0000000000號之行動電話指示甲○○，告知需領款之帳戶
    後，甲○○即前往桃園縣中壢市之便利商店自動櫃員機提領
    現款，或交由乙○○前往提款，提款後交付予甲○○，由甲
    ○○回報予李展維，嗣每月累積一定金額後，「阿泰」即指
    示李展維將領得之金額，匯入「阿泰」指定之人頭帳戶，轉
    交詐欺集團人士。另於95年8 月間起，徐哲凱邀集甲○○一
    同加入綽號「小郭」所屬之詐欺集團，甲○○即與徐哲凱共
    同意圖為自己不法所有之犯意聯絡，由徐哲凱通知甲○○所
    取得之帳號、密碼等資料，由詐騙集團之人員以身份遭冒用
    、中獎等名義撥打電話予被害人，如於95年9 月14日，林稚
    期在臺北市文山區之住處，接獲自稱為戶政機關之人，佯稱
    有人代理其請領國民身份證，經林稚期表示未曾委託他人辦
    理，對方即表示其個人資料遭外洩，並由一自稱為本署襄閱
    主任檢察官「林錦村」之人告知，此案不得告知他人，並傳
    真臺北地方法院行政凍結管收執行命令，林稚期即陷於錯誤
    ，依對方之指示，前往臺北市景興郵局將銀行存款共計15萬
    元匯入指定之鄭弘樺所有，於臺中西屯郵局 0000000000000
    號帳戶內，詐騙集團得手前開金額後，即通知徐哲凱，並由
    徐哲凱撥打0000000000號之電話與張賢凱聯絡後，甲○○即
    至指定之地點，提領現金，並可與徐哲凱共同均分提領金額
    百分之10之報酬。再於95年9 月19日，牟麗常接獲自稱為戶
    政機關之人來電，佯稱有人代理其請領國民身份證，並有自
    稱「何天送警官」之人以電話告知牟麗常涉犯洗錢防製法罪
    嫌，通緝在即，牟麗常信以為真，陷於錯誤，遂依詐騙集團
    人員指示，在便利商店收取詐騙集團所傳真之「行政凍結管
    收執行命令」1 紙，隨後又有自稱本署檢察官「林永富」之
    人電話告知牟麗常，已經監聽牟麗常電話半年，且本案偵查
    不公開，此案不得告知他人，牟麗常遂依其指示，於95年 9
    月22日匯款11萬2000元予彭政啟所有之郵局00000000000000
    號帳戶內，詐騙集團得手前開金額後，即通知徐哲凱，並由
    徐哲凱撥打0000000000號之電話與甲○○聯絡後，甲○○即
    至指定之地點，提領現金。
四、案經內政部警政署刑事警察局報請臺灣台北地方法院檢察署
    檢察官偵查起訴，並由臺灣高雄地方法院檢察署檢察官請求
    併辦。
    理  由
一、訊據被告全已坦承犯行而為認罪之陳述，對彼此所為不利於
    己之供述均無異見 (審判筆錄第3頁)，且與證人陶毓秀等數
    十人於警、偵時之證言相符，並有監聽譯文、監視錄影器翻
    拍照片、自動櫃員機交易明細表、存款憑條、匯款單、金融
    機構存摺、提款卡、扣案手機、以及起訴書附表所示之全部
    扣押物品在案可稽，事證明確，被告犯行足堪認定。
二、按行為後法律有變更者，適用行為時之法律，但行為後之法
    律有利於行為人者，適用最有利之法律，刑法第2條第1項定
    有明文。所稱最有利之法律，在論罪科刑者，應將法律修正
    前、後之規定綜合比較，一併適用，不得予以割裂而分開適
    用，最高法院民國95年5 月23日刑庭總會決議足資參照。經
    綜合比較常業詐欺取財罪、偽造署押罪、共同正犯等修正前
    、後規定後，以舊法即行為時之刑法規定較有利於被告。從
    而，核被告所為，既以詐欺取財為謀生之工具，係犯刑法第
    340 條之常業詐欺取財罪; 復因常業犯具有複數行為之性質
    ，在一個常業詐欺之犯意下，多數詐欺行為被包括地認定仍
    僅論以一常業詐欺罪，而非成立多個詐欺犯罪。被告彼此間
    復具有犯意聯絡與行為分擔，均應論以共同正犯，非僅幫助
    犯。又被告徐哲凱除犯上述常業詐欺取財罪外，因偽造「林
    秀娌」署押之行為，另犯刑法第217條第1 項之偽造署押罪;
    而被告徐哲凱所犯常業詐欺取財罪與偽造署押罪2 罪，犯意
    各別、行為互異，屬裁判確定前犯數罪，應分別論處罪刑後
    再依刑法第51條第5 款定其應執行之刑。爰審酌被告不思正
    當工作，徒藉犯罪維生，而所為本案造成多數人被騙，社會
    人心惶惶，影響社會風氣頗巨，本應處以重刑; 然慮及被告
    多無前科，犯罪後於本院審理時均坦然承認犯行等一切情狀
    ，且被告甲○○更願就共同被告林振裕所為幫助犯行作證，
    故依被告犯罪時分工、情節，分別量處如主文所示之刑。另
    被告本件犯罪時間係在96年4 月24日以前，應依中華民國九
    十六年罪犯減刑條例第2條第1項第3款、第7條規定，分別減
    如主文所示之刑; 被告徐哲凱再依同法第10條第1 項定執行
    刑，且經新舊刑法比較結果，應依修正施行前刑法第51條第
    5 款規定定其執行刑如主文所示。至於扣案如附表所示等物
    ，均為被告所有復供犯罪所用，依刑法第38條第1項第2款、
    第3 項前段規定併予宣告沒收。起訴書所載聲請沒收之其餘
    扣案物品，因未能證明係屬被告所有，無能依法沒收之。而
    被告徐哲凱偽造之「林秀娌」署押，則另依刑法第219 條規
    定宣告沒收。
據上論斷，應依刑事訴訟法第273條之1第1項、第299條第1 項前
段，刑法第2條第1 項前段，修正施行前刑法第28條、第340條、
第217條、第51條第5款、第38條第1項第2款、第3項前段、第219
條，刑法施行法第1條之1，中華民國九十六年罪犯減刑條例第 2
條第1項第3款、第7條、第10條第1項，判決如主文。
本案經檢察官陳清茂到庭執行職務。
中　　華　　民　　國　　96　　年　　7 　　月　　31　　日
　　　　　　　　　刑事第四庭    法　官　呂政燁
以上正本證明與原本無異。
如不服本判決，應於送達後十日內，向本院提出上訴狀。
                                書記官  林碧華
中　　華　　民　　國　　96　　年　　7 　　月　　31　　日
附表：
一、甲○○所有物之部分：
  1.  新台幣385,000元。
  2.  SAMSUNG  手機1支（序號：000000000000000）。
  3.  dopod    手機1支（序號：000000000000000）。
  4.  NOKIA N73手機1支（序號：000000000000000）。
  5.  新台幣43,000元。
  6.  NOKIA    手機3支（序號：000000000000000、
             000000000000000、000000000000000）。
  7.  SAMSUNG  手機1支（序號：000000000000000）。
二、徐哲凱所有物之部分：
  8.  NOKIA    手機3支（序號：000000000000000、
             000000000000000、000000000000000）。
  9.  SHARP    手機1支（序號：000000000000000）。
 10.  SAMSUNG  手機1支（序號：000000000000000）。
三、李展維所有物之部分：
 11.  MOTOROLA 手機1支（序號：000000000000000）。
 12.  SAMSUNG  手機1支（序號：000000000000000）。
